【裁判字號】    98,消債更,199
【裁判日期】    980522
【裁判案由】    更生事件
【裁判全文】
臺灣板橋地方法院民事裁定           98年度消債更字第199號
聲  請  人  甲○○
代  理  人  高宏文律師
上列當事人因消費者債務清理事件聲請更生，本院裁定如下：
    主  文
聲請人甲○○自中華民國九十八年五月二十二日下午十六時起開
始更生程序。
本件得命司法事務官進行本件更生程序。
    理  由
一、本件聲請意旨略以：聲請人因有不能清償債務之情事，目前
    積欠銀行消費借貸、信用卡、現金卡契約無擔保債務，債務
    總金額為新臺幣（下同）1,076,511元，前於民國98年1月12
    日與最大債權金融機構萬泰商業銀行為協商不成立，因聲請
    人目前月薪26000 元，而聲請人並無其餘資產，無法完全清
    償債務，爰請求裁定准予更生等語。
二、按債務人不能清償債務或有不能清償之虞者，得依本條例所
    定更生程序，清理其債務；債務人無擔保或無優先權之債務
    總額未逾1,200 萬元者，於法院裁定開始清算程序或宣告破
    產前，得向法院聲請更生；債務人對於金融機構因消費借貸
    、自用住宅借款、信用卡或現金卡契約而負債務，在聲請更
    生或清算前，應提出債權人清冊，以書面向最大債權金融機
    構請求協商債務清償方案，並表明共同協商之意旨；債務人
    與金融機構協商成立者，不得聲請更生或清算。但因不可歸
    責於己之事由，致履行顯有重大困難者，不在此限；本條例
    施行前，債務人依金融主管機關協調成立之中華民國銀行公
    會會員，辦理消費金融案件無擔保債務協商機制與金融機構
    成立之協商，準用前項之規定；法院開始更生程序之裁定，
    應載明其年、月、日、時，並即時發生效力；法院裁定開始
    更生或清算程序後，得命司法事務官進行更生或清算程序，
    必要時得選任律師、會計師或其他適當之自然人或法人一人
    為監督人或管理人，消費者債務清理條例第3 條、第42條第
    1 項、第151 條第1 項、第5 項、第6 項、第45條第1 項、
    第16條第1 項分別定有明文。
三、經查：
  (一)聲請人於提出本件更生之聲請前，曾向聲請人之最大債權金
    融機構中國信託商業銀行表明協商之意思，經安泰銀行於98
    年 1月12日以聲請人要求折讓債權金額未為金融機構所接受
    為由通知協商不成立，此有聲請人提出之萬泰商業銀行之前
    置協商不成立通知書影本在卷可參。聲請人據以聲請更生，
    本院自應綜合聲請人目前全部收支及財產狀況，評估是否已
    不能維持符合人性尊嚴之最基本生活條件，而有「不能清償
    或不能清償之虞」之情。
  (二)就聲請人陳述必要生活支出部份。按因消費者債務清理條例
    之立法目的，係為使不幸陷入經濟困境之人得以清理債務、
    重建生活，並在清理過程中能保有符合人性尊嚴之最低基本
    生活，而非維持債務人之寬逸生活，是於評估債務人是否有
    不能清償或履行原協商方案是否顯有重大困難時，不得任由
    聲請人主張其基本生活費用之數額，否則或可能將造成聲請
    人揮霍無度以致清償能力降低，反而易使更生程序無從進行
    ，因此聲請人以其基本必要生活費用之支出為限，包含扶養
    法定受扶養人均屬之，不得以其所有支出之生活費用，均認
    屬其必要生活費用，是本院認應以內政部所公告之97年度臺
    灣省低收入戶最低生活費用9,829 元為基準，作為計算聲請
    人之資產是否有清償本件債務之能力。
  (三)聲請人主張其自98年起任職於詩篇音樂短期補習班，每月薪
    資26,000元，有聲請人所附詩篇音樂短期補習班開立在職證
    明及薪資證明在卷可證。且聲請人陳報並無其他資產，亦有
    財產歸屬資料清單在卷可稽。又聲請人需扶養2 名子女之情
    ，有聲請人提出戶籍謄本可均，則以聲請人月入僅26,000元
    之情，扣除維持其及受扶養人等基本必要生活費用後，聲請
    人餘額顯屬有限，且聲請人債務高達1,07 6,511元，復無其
    他資產，足見聲請人目前並無完全清償債務能力之可能。
四、綜上所述，本件聲請人為一般消費者，並未從事營業活動。
    其有無法清償如附表所示債務之虞情事，又所負無擔保或無
    優先權之債務，並未逾1,200 萬元，且未經法院裁定開始清
    算程序或宣告破產，復查無消費者債務清理條例第6 條第3
    項、第8 條或第46條各款所定駁回更生聲請之事由存在，則
    聲請人聲請更生，應屬有據，自應准許。關於聲請人所預繳
    納之郵務送達費3,740 元，則待本件更生聲請事件確定後，
    如仍尚有剩餘，再予檢還聲請人，併此敘明。
五、至於聲請人於更生程序開始後，應另提出足以為債權人會議
    可決或經法院認為公允之更生方案以供採擇，俾免更生程序
    進行至依消費者債務清理條例第61條規定應行清算之程度，
    附此敘明。
六、依消費者債務清理條例第11條第1項、第45條第1項、第16條
    第1項，裁定如主文。
中    華    民    國    98    年    5     月    22    日
                  民事第二庭    法  官  李行一
上為正本係照原本作成。
本件不得抗告。
本裁定已於98年5月22日下午5時公告。
中    華    民    國    98    年    5     月    22    日
                                書記官  蔡於衡


司法院資訊處製作；財團法人民間司法改革基金會備份。
